臺灣高等法院刑事裁定　　　　　　　　　　　　　　九十三年度聲再字第四七二號
　　再審聲請人
　　即受判決人　甲○○
　　選任辯護人　林辰彥　律師
　　選任辯護人　黃淑怡　律師
　　選任辯護人　賴志凱　律師
右列聲請人因違反毒品危害防制條例案件，對於本院九十二年度上更（一）字第四二
六號，中華民國九十二年十月八日第二審確定判決（原審案號：臺灣板橋地方法院九
十年度重訴字第四０號，起訴案號：臺灣板橋地方法院檢察署九十年度偵字第一０七
九八號、第一二００五暨移送併辦案號：九十年度偵字第一六００五號、九十年偵字
第一九三九九號），聲請再審，本院裁定如左：
    主  文
再審之聲請駁回。
    理  由
一、聲請意旨略以：按有罪之判決確定後，有左列情形之一者為受判決人之利益，得
    聲請再審：：六發現確實之新證據，足認受有罪判決之人應受無罪、免訴刑或輕
    於原判決所認罪名之判決者」，刑事訴訟法第四二０條第一項第六款定有明文。
    本案台灣高等法院九十二年度上更（一）字第四二六號確定判決有如後之再審事
    由：(一)、聲請人於九十年六月二十七日警訊自白，係警方以「如坦承犯罪，則不
    偵辦其家族，女婿曾江鑫之槍枝案件亦可從輕發落，並可立即解除禁見」之交換
    條件下配合警方所作不實之自白，審理中其聲請勘驗該次警訊錄音帶內容，竟未
    獲置理，原確定判決理由亦未論述。(二)、警訊時並未提供林賜明照片供其指認，
    竟記載聲請人已指認林賜明即為綽號「空明仔」，乃有偽造文書及偵查程序上之
    重大瑕疵可議。(三)、聲請人不認識林賜明，且依證人趙家輝、林連生於原審所為
    之證述，亦足認其警訊自白供稱：匯款至大陸給「空明仔」，並由「空明仔」轉
    交給船主陳泰鴻等語，並非實在，該證詞與警訊錄音帶審理中已存在但未經注意
    斟酌。(四)、聲請人通話紀錄中並無涉及運輸毒品之字眼，何能認定與運輸毒品有
    關，警方譯文係屬臆測，原判決俱未審酌併予說明，且亦未依其所請將監聽全文
    暨錄音帶送院勘驗。(五)、陳泰鴻供稱：「許阿威是經我介紹認識甲○○」、「甲
    ○○只是叫我把手機號碼給船長」等語，與許阿威所稱「不認識甲○○」、「我
    沒有拿陳泰鴻交給我的手機與甲○○聯絡」等語顯有不符，足認陳泰鴻供證不實
    ，聲請人並未委託陳泰鴻代找船長走私安非他命。(六)、許阿威警訊曾遭刑求，其
    警訊筆錄不得資為論罪科刑之依據。(七)、陳素雲供稱：「我的錢都是由林清從大
    陸傳真台商的帳戶給我，我將錢匯到台商的帳戶，林清在大陸將錢交給指定的人
    ，匯給彭鈞南也是這種方式」等語，原審未查明林清是何許人及台商帳戶是何人
    所有？匯款用途如何？即逕認伊曾託陳素雲匯款予其子彭鈞南，並逕棄其所辯之
    詞及陳素雲九十年六月二十七日所供證：「被告（即聲請人）匯款至大陸，係從
    事六合彩」等語，妄加推定其以此匯款購買安非他命。(八)、毒品運輸行為乃販賣
    、持有、收受之前階行為，必以有後階行為為目的，始有從事運輸之餘地，否則
    運輸所為何事？原判決將聲請人與陳泰鴻之供述割裂取捨，即一方面認其無後階
    段之販賣毒品行為，一方面又認伊有運輸毒品行為，殊違經驗論理法則云云。爰
    依法聲請再審。
二、按刑事訴訟法第四百二十條第一項第六款所謂確實之新證據，固非以絕對不須經
    過調查程序為條件，但必須可認為確實足以動搖原確定判決而為受判決人有利之
    判決者為限；倘受判決人因對有利之主張為原確定判決所不採，事後提出證明，
    以圖證實在原確定判決前所為有利之主張為真實或聲請傳訊證人，既非判決後發
    現之新證據，且為聲請人於判決前所明知，自不能謂為再審之理由（最高法院四
    十一年台抗字第一號、五十年台抗字第一○四號判例意旨參照）。
三、經查：
（一）原確定判決認定被告甲○○有事實欄所載之犯行，而論處甲○○共同運輸第二
      級毒品罪刑，係依憑共犯陳泰鴻、許阿威於警訊及偵查中之供述，佐以查獲之
      警員王詔科、趙家輝於法院審理中結稱：伊等依監控甲○○與陳泰鴻之行動電
      話通話紀錄，獲知金主為甲○○，負責運送安非他命者是陳泰鴻，並獲知載運
      毒品之漁船要回抵南寮漁港，而報請檢察官指揮，於船長許阿威之漁船上搜索
      扣押如事實欄所示之安非他命毒品等證詞，暨扣案經鑑驗確屬安非他命毒品之
      安非他命（驗餘淨重五十三公斤九百二十四點七三公克）及卷附寶龍號漁船之
      進出港檢查表、搜索扣押證明筆錄等證據，為其論罪之基礎。
（二）經細譯上開聲請意旨所指，除(二)、(八)部分，均係就原確定判決所採證認事，並
      論斷說明之事項，重複為爭辯，洵非發現確實之新證據，與所謂「新證據」之
      要件不符，尚難據為再審之理由。其中關於(一)交換條件而自白、(三)未審酌趙家
      輝、林連生之證述、(六)許阿威警訊遭刑求、(七)否認透過陳素雲匯款至大陸用以
      購買毒品，此四部份均已詳細論斷說明於原確定判決理由二、(6)(5)；關於(五)以
      船長許阿威供稱不認識伊，進而否認涉案乙節，原確定判決理由二、(4)亦載明
      不採信之理由，至共犯陳泰鴻與船長許阿威雖就許阿威有無以手機與甲○○聯
      絡之細節，供述略有不同，然渠等就如何與甲○○共同運輸毒品之基本情節所
      供則屬相同，原確定判決採擷基本情節供述相同部分作為認定犯罪事實之證據
      ，並無不合，且此細節差異，亦不足以動搖原確定判決。
（三）關於監聽譯文部分，業據共犯陳泰鴻於警、偵訊時供明：「自九十年六月十一
      日以後，我與甲○○之所有通話內容，均係討論如何運載安非他命乙事」等語
      ，並就檢察官提示之通訊監察書說明其含義，被告甲○○亦承認電話中那個「
      少年仔」就是指陳泰鴻等語，聲請意旨(四)指稱監聽譯文無運輸毒品字眼，純屬
      警方臆測云云，顯非事實。且原審依憑前揭事證，參酌陳泰鴻從大陸福州回台
      過程與甲○○電話其子彭鈞南找「少年仔」促其速回台辦事等情，綜合判斷，
      認已足論定甲○○運輸毒品之犯行，雖未函調提示該監聽譯文，亦不足以動搖
      原確定判決，此部分均經論載於原確定判決理由二、(1)及第八頁第十八行至第
      九頁第一至五行，亦非如聲請意旨所指俱未審酌說明。
（四）至聲請意旨(二)所指：警訊時未經提供林賜明照片供其指認，竟於筆錄上記載其
      已指認林賜明即為綽號「空明仔」，乃有偽造文書及偵查程序上之重大瑕疵之
      違誤云云，按以原判決所憑之證物為偽造或變造，聲請再審，須提出『經判決
      確定或其刑事訴訟不能開始或續行非因證據不足』之證明為據始可，刑事訴訟
      法第四百二十條第二項定有明文。本件聲請人並未提出上述證明，自不符聲請
      再審之法定要件。又綽號「空明仔」確係林賜明乙節，亦經林連生供證無訛（
      參原審九十一年十一月二十日筆錄），是該部分縱屬偽造，顯亦不足以動搖原
      確定判決，甚明。
（五）另我國刑事訴訟制度係採「證據裁判主義」，犯罪事實應依證據認定之，無證
      據不得推定其犯罪事實，刑事訴訟法第一百五十四條、三百零一條第一項分別
      定有明文。原審依調查證據結果，認甲○○被訴於九十年二月間起，自大陸運
      輸安非他命毒品三十餘公斤，再交由彭春暉等人販售予下游購買者部分為不能
      證明犯罪，而依前揭事證認定其僅有原確定判決事實欄所載之犯行，因公訴人
      認兩部分有連續犯裁判上一罪之關係，不能證明犯罪部分，爰不另為無罪之諭
      知，並無不合。且本件甲○○運輸毒品犯行係發生於九十二年六月二十三日，
      豈能謂發生在後之本件毒品運輸行為乃前件之前階行為，事理至明，聲請意旨
      (八)將之混為一談，指謫原確定判決違背經驗論理法則，自無可採，且亦與事實
      之誤認無涉，非得依再審程序可為救濟。
（六）綜上，本件聲請人之主張，不合再審之原因，其聲請再審，核無理由，應予駁
      回。
四、據上論斷，應依刑事訴訟法第四百三十四條第一項，裁定如主文。
中      華      民      國    九十三    年    十二    月     三十一    日
                              臺灣高等法院刑事第十庭
                                  審判長法  官  溫  耀  源
                                        法  官  周  政  達
                                        法  官  邱  同  印
右正本證明與原本無異。
如不服本裁定，應於收受送達後五日內向本院提出抗告狀。
                                        書記官  莊  昭  樹
中      華      民      國    九十三    年    十二    月     三十一    日
